【裁判字號】    96,訴,3716
【裁判日期】    970710
【裁判案由】    虛報進口貨物
【裁判全文】
臺北高等行政法院判決
                                     96年度訴字第03716號
                              .
原      告  馥季貿易有限公司
代  表  人  甲○○
訴訟代理人  林宇文  律師
複  代理人  張漢榮  律師
被      告  財政部基隆關稅局
代  表  人  丘欣（局長）
訴訟代理人  乙○○
            丙○○
上列當事人間因虛報進口貨物事件，原告不服財政部中華民國96
年9月7日台財訴字第09600300640號訴願決定，提起行政訴訟。
本院判決如下：
    主  文
原告之訴駁回。
訴訟費用由原告負擔。
    事  實
一、事實概要：
    原告於95年6月12日委由航海報關股份有限公司（下稱航海
    報關公司）報運進口墨西哥產製鮑魚罐頭乙批（進口報單號
    碼：第AW/95/2781/1149號），原申報廠牌、規格為車輛牌
    ，內容量425GM，固型量213GM，經被告查驗結果，實際來貨
    為車輪牌，內容量454GM，固型量255GM，與原申報廠牌、規
    格不符，原告涉有虛報進口貨物品質（廠牌）與規格之違章
    行為，另依財政部關稅總局驗估處（下稱驗估處）查價結果
    ，涉嫌低報完稅價格致有偷漏進口稅費情事，乃將系爭來貨
    改按CIF USD1,000/CTN核估；又查原告前於海關緝私條例處
    分（被告93年7 月1 日93年第00000000號處分書，就原告虛
    報貨物名稱、產地，偷漏關稅之違章行為，追徵所漏進口稅
    費並處以罰鍰）確定後，5 年內再犯本條例同一規定之行為
    ，依法加重罰鍰二分之一，被告初查乃依海關緝私條例第37
    條第1 項及第45條規定，按所漏關稅額處3 倍之罰鍰計新臺
    幣（下同）170,247 元，另依同條例第44條、加值型及非加
    值型營業稅法（下稱營業稅法）第51條及貿易法第21條第1
    項、第2 項規定追徵進口稅費計465,249 元（包括進口稅
    288,945 元、營業稅174,972 元、推廣貿易服務費1,332 元
    ），並依營業稅法第51條第7 款規定，按所漏營業稅額處2
    倍之罰鍰計68,700元。原告不服，申請復查，未獲變更，提
    起訴願，亦遭駁回，遂向本院提起本件行政訴訟。
二、兩造聲明：
    (一)原告聲明：
      1.訴願決定、復查決定及原處分均撤銷。
      2.訴訟費用由被告負擔。
    (二)被告聲明：
      1.駁回原告之訴。
      2.訴訟費用由原告負擔。
三、兩造陳述：
    (一)原告主張：
      1.(1)原告受處分後，即多次以「本公司與航海報關行業務
          往來多年，而原告公司曾將有關墨西哥、澳洲、智利
          等各國之鮑魚規格、廠牌內容量等列表予報關行，而
          本件錯誤之發生乃係報關行誤將澳洲之鮑魚內容量報
          為墨西哥之鮑魚內容量，即將來貨之內容量454GM 誤
          報為425GM …等情」除就廠牌，亦對內容量等均有所
          爭執，詳參卷附原告96年6 月15日所提訴願書內訴願
          理由第2 段以下及96年11月26日所提起訴狀事實及理
          由欄(二)部分即明，故被告竟以原告始終未予爭執，顯
          自承規格確有申報不實等情，應有誤會。
        (2)依經濟部智慧財產局商標資料檢索服務商品及服務近
          似檢索，鮑魚歸類為編號「290602非活體水產，非活
          體水產製品」，而經濟部智慧財產局網站所公告之商
          標資料檢索，鮑魚商品計有22種，其中並無「車輛牌
          」鮑魚，由此可知市面上絕無「車輛牌鮑魚」，而此
          職司管制進口貨物被告亦知之甚詳，顯見進口報單「
          車輛牌」係屬誤載。
        (3)原告以進口鮑魚為業，所進口之貨品不以一國為限，
          與航海報關公司業務往來多年，從未發生錯誤，故為
          使報關行作業方便，促進其報關作業之速度，原告曾
          將有關墨西哥、澳洲、智利等各國之鮑魚規格、廠牌
          內容量等列表提供予報關行，本件誤寫、誤報之發生
          乃係報關行誤將澳洲之鮑魚內容量報為墨西哥之鮑魚
          內容量，即將來貨之內容量454GM誤報為425GM，並無
          意誤導關稅局核估，此一部分亦為航海報關公司書面
          向被告所自承又倘原告係故意虛報進口貨品內容量，
          自可申報更低之內容量規格，以規避稅金，又何需以
          澳洲鮑魚罐頭之正確數量申報，故本件係屬誤寫、誤
          報之情甚明。
        (4)綜上所述，本件誤寫、誤報之情事均為航海報關行錯
          誤所致，又航海報關行業為被告特許行業，被告對其
          管轄行業發生錯誤並無任何懲處，竟全然將報關行之
          錯誤轉嫁由進口商負責，亦有欠公允。
      2.(1)所謂規格化產品係指不同廠家產品的製造大小規格一
          致，以利消費者更換、選取，乃有利於消費者之方式
          ，本件原告從事進口業，執行業務不以進口墨西哥鮑
          魚為限，從而現行經濟部智慧財產局所公布商標資料
          鮑魚種類高達22種，乃不同國家產品的製造大小規格
          相似，以利消費者更換、選取之規格化產品，而被告
          機關僅以一句「來貨非屬規格化產品」即排除關稅法
          第31條資料之引用，被告全然未說明其認定之標準為
          何，實難令原告折服。
        (2)倘鈞院認原告確有違章之情事(非自承)，則被告逕以
          「類似貨物之交易價格為CIF USD1,000/CTN」核估稅
          額亦有不當，蓋國際商會(International Chamber
          of Commerce)修訂之國貿條規中，對13種貿易條件做
          出解釋，其中將「CIF（Cost Insurance and
          Freight），運保費在內交貨」定義為：賣方必須負
          擔貨物在裝船港越過船舷前，毀損或滅失的一切風險
          ，並負擔貨物運至指定目的地港口所需的運輸費及保
          險費。而「C&F （Cost and Freight），運費在內交
          貨」定義為：買方除了在費用方面多負擔一項貨物運
          至指定目的地港口所需的保險費外，其餘均與CIF條
          件相同。本件原告進口系爭貨品係採「C&F」，前揭
          運費計算方式、保費部分由誰負擔，均與「CIF」不
          同，故被告逕以「CIF」核估原告應補繳之稅額乙節
          ，除有誤會，亦無理由。
      3.按人民違反法律上之義務應受行政罰之行為，法律無特
        別規定時，雖不以出於故意為必要，仍須以過失為其責
        任條件。但應受行政罰之行為，僅須違反禁止規定或作
        為義務，而不以發生損害或危險為其要件者，推定為有
        過失，於行為人不能舉證證明自己無過失時，即應受處
        罰，司法院大法官會議釋字第275號解釋著有明文。因
        此在行政罰上針對責任條件之舉證部分，應採「推定過
        失原則」。惟於95年2月5日正式施行之行政罰法第7條
        則規定「違反行政法上義務之行為非出於故意或過失者
        ，不予處罰」，其立法理由「現代民主法治國家對於行
        為人違反行政法上義務欲加以處罰時，應由國家負證明
        行為人有故意過失的舉證責任，方為保障人權之進步立
        法」。故現行之行政罰法乃不採「推定過失原則」，而
        改採由行政機關就行為人之故意、過失負舉證責任。又
        海關緝私條例中作為處罰對象之「虛報」，依文義解釋
        顯然係指有「確定故意」或「不確定故意」者而言，故
        高雄高等行政法院90年訴字第489號判決亦著有相同見
        解。是以，被告既以海關緝私條例第37條第1項「虛報
        貨物」之規定處以原告罰鍰，依法自應以原告對違規事
        實確有故意之可歸責條件為前提。
      4.按報關業者發生錯單之情事，事實上並非無法預期，按
        報關業設置管理辦法第38條定有明文。是以，報關業設
        置管理辦法中對於發生錯單之情形，本有罰則，故並非
        報關業者發生錯單之情形，進口商即有概括承受之義務
        。且由上開條文可知，該辦法已考量報關業者將有可能
        發生錯單之情形。然錯單與虛報貨物本不可混為一談，
        其行為態樣亦有不同，且並非報關業發生錯單情形即可
        推論進口商有虛報貨物之行為云云。
      5.提出本件訴願決定書等件影本為證。
    (二)被告主張：
      1.本件經驗估處函請原告提供有關成交文件、付款結匯單
        據等資料供查核，嗣雖經其提出開發信用狀申請書等相
        關資料，惟因本件係查驗結果與原申報規格不符案件，
        故提供之付款單據及相關交易文件無法採用，自無關稅
        法第29條規定之適用；又本件來貨非屬規格化產品，無
        同法第31條「同樣貨物」規定之相關資料可資引用；惟
        查與本件國外出口日期（95年6月9日）相近，同為墨西
        哥之類似貨物之交易價格為CIF USD1,000/CTN（原處分
        卷2），驗估處乃依同法第32條規定，按「類似貨物」
        之交易價格據以核估，於法並無不合（原處分卷1附件6
        ）。又原告既涉虛報貨物品質、規格，偷漏進口稅費，
        被告依海關緝私條例第37條第1項規定論罰，應屬適法
        ，原告稱僅係低報完稅價格，核與事實不符。
      2.報運貨物進口是否涉及虛報行為，悉以報單所申報與實
        際來貨經查驗或鑑定結果是否相符為認定依據。本件來
        貨原申報廠牌規格為車輛牌，內容量425GM，固型量
        213GM，實際來貨查為車輪牌，內容量454GM，固型量
        255GM，則原告虛報來貨之品質（廠牌）與規格足堪認
        定。
      3.依報關業設置管理辦法第2條第1項、第12條第1項前段
        及民法第531條、第103條規定，進口商委託報關行辦理
        通關事宜，係屬民事上之委任契約，於內部關係上，受
        任人有事務處理權，而對外關係上，受任人則有代理權
        ；報關行代進口商以進口報單向海關申報進口貨物，係
        以進口商之名義對外為意思表示，使申報之效力直接及
        於該進口商，本件訴外人航海報關公司本於委任契約所
        為之行為，直接對原告發生效力。原告稱受處分乃係因
        航海報關公司之過失所致，僅於原告與航海報關公司間
        發生民法上損害賠償關係，究與公法上之行政處分無涉
        。一為民法關係，一為公法關係，二者乃分屬涇渭，自
        不能等同論之。再者，原告謂報關行發生錯單情事，應
        依報關業設置管理辦法處罰，不得因而認為係進口商虛
        報貨物。惟查，原告報運貨物進口時所提出之發票、裝
        箱單（原處分卷1附件1）並未載明貨物之廠牌、規格與
        淨重，與常理不合；按貨品之廠牌、規格、重量不同，
        價格自然有異，對於應徵稅款影響至鉅，而報關業者既
        係受原告委託處理貨物之通關事宜，關於此等事項之填
        載，必係依原告指示所為，無從自行捏造，故顯非發生
        錯單，是原告一再陳稱係因報關行疏失所致，實委無足
        採。
      4.原告僅就廠牌申報錯誤主張係報關行之過失，而就規格
        （內容量、固型量）虛報始終未予爭執，顯自承規格確
        有申報不符情事。若然，按海關緝私條例規定，報運貨
        物進口而有虛報貨物品質、價值、規格情事之一，即得
        處罰。是以，縱置廠牌不符於不論，原處分仍屬適法。
      5.原告引據高雄高等行政法院90年度訴字第489號判決乙
        節，惟按海關緝私條例第2條、第3條、第36條第1項及
        第3項、第37條第1項及第3項之規定，「私運」與「報
        運」之定義不同，「私運」固須具有主觀上之故意，過
        失私運殊難想像。然所謂「報運貨物而涉及逃避管制」
        ，純係描述客觀構成要件，蓋申報不符（虛報）情形，
        行為人於主觀上仍有故意或過失之區分可能，惟於申報
        不符另涉及逃避管制時，法律上與私運貨物同其處斷（
        本件情形，不涉及逃避管制）。從而，原告稱海關緝私
        條例第37條第1項之規定須以有故意為可歸責條件之前
        提，容有誤解等語。
    理  由
一、按「報運貨物進口而有左列情事之一者，得視情節輕重，處
    以所漏進口稅額2 倍至5 倍之罰鍰，或沒入或併沒入其貨物
    ：一、虛報所運貨物之名稱、數量或重量。二、虛報所運貨
    物之品質、價值或規格。…。四、其他違法行為。」；「有
    違反本條例情事者，除依本條有關規定處罰外，仍應追徵其
    所漏或沖退之稅款。…。」；「追徵或處罰之處分確定後，
    5 年內再犯本條例同一規定之行為者，其罰鍰得加重二分之
    一；犯3 次以上者，得加重1 倍。」，海關緝私條例第37條
    第1項 、第44條及第45條各定有明文。次按「為拓展貿易，
    因應貿易情勢，支援貿易活動，主管機關得設立推廣貿易基
    金，就出進口人輸出入之貨品，由海關統一收取最高不超過
    輸出入貨品價格萬分之4.15之推廣貿易服務費。…」；「推
    廣貿易服務費之實際收取比率及免收項目範圍，由主管機關
    擬訂，報請行政院核定。」，貿易法第21條第1 項、第2 項
    各定有明文。復按「貨物進口時，應徵之營業稅，由海關代
    徵之；其徵收及行政救濟程序，準用關稅法及海關緝私條例
    之規定辦理。」；「納稅義務人有左列情形之一者，除補徵
    稅款外，按所漏稅額處1 倍至10倍罰鍰：一、…七、其他有
    漏稅事實者。」，營業稅法第41條及第51條第7 款亦分別定
    有明文。
二、前揭事實概要所載各情，為兩造所不爭，且有上開各該文件
    、原處分、復查決定書及訴願決定書等件影本附原處分卷及
    訴願機關卷可稽。茲依前述兩造主張之意旨，就本件爭點敘
    明判決之理由。
三、原告確有虛報進口貨物品質（廠牌）與規格，及低報完稅價
    格，致漏進口稅費等違章情事：
    (一)按「從價課徵關稅之進口貨物，其完稅價格以該進口貨物
      之交易價格為計算依據。」；「海關對納稅義務人提出之
      交易文件或其內容之真實性或正確性存疑，納稅義務人未
      提出說明或提出說明後，海關仍有合理懷疑者，視為無法
      按本條規定核估其完稅價格。」；「進口貨物之完稅價格
      ，未能依第29條規定核定者，海關得按該貨物出口時或出
      口前、後銷售至中華民國之同樣貨物之交易價格核定之。
      核定時，應就交易型態、數量及運費等影響價格之因素作
      合理調整。前項所稱同樣貨物，指其生產國別、物理特性
      、品質及商譽等均與該進口貨物相同者。」；「進口貨物
      之完稅價格，未能依第29條及前條規定核定者，海關得按
      該貨物出口時或出口前、後銷售至中華民國之類似貨物之
      交易價格核定之。核定時，應就交易型態、數量及運費等
      影響價格之因素作合理調整。前項所稱類似貨物，指與該
      進口貨物雖非完全相同，但其生產國別及功能相同，特性
      及組成之原材料相似，且在交易上可互為替代者。」，關
      稅法第29條第1 項、第5 項、第31條、第32條各定有明文
      。
    (二)又進口貨物是否有虛報情事，係以實際來貨與原申報是否
      相符為認定依據。經查，系爭來貨經被告查驗結果，實際
      來貨為車輪牌，內容量454GM ，固型量255GM ，與原申報
      車輛牌，內容量425GM ，固型量213GM 不符；次查，本件
      被告依據驗估處96年3 月6 日總驗一一字第0961000242號
      函復略以，經其於96年1 月25日以總驗通二二字第
      09610033號函請原告提供有關成交文件、付款結匯單據等
      資料供查核，嗣雖經其提出開發信用狀申請書等相關資料
      ，惟因本件系爭來貨係查驗結果與原申報規格不符案件，
      故所提供之付款單據及相關交易文件無法採用，自無關稅
      法第29條規定之適用；又系爭來貨非屬規格化產品，無同
      法第31條「同樣貨物」規定之相關資料可資引用；惟查與
      本件國外出口日期（95年6 月9 日）相近，同為墨西哥之
      類似貨物（進口報單號碼：第AW/95/3075/0107 號，附原
      處分卷2 可稽）之交易價格為CIF USD 1,000/CTN 等語（
      原處分卷1 附件6 ），是被告依同法第32條規定，按類似
      貨物之交易價格據以核估，並無不合。由上以觀，本件原
      告有虛報進口貨物品質（廠牌）與規格，及低報完稅價格
      ，致漏進口稅費等違章情事，足堪認定。
    (三)原告主張其委由報關公司辦理報關手續，並無故意過失，
      報關業者之疏失不應由其承擔云云。按進出口人就報關文
      件有誠實記載及申報之義務，所應盡義務並不因委任他人
      報關而免除。經查，原告與航海報關公司訂定委任契約，
      委由該公司以其名義辦理報關手續，該公司報運進口之法
      律行為及該公司因報關疏失所生之法律效果，自應由原告
      其負責（民法第103 條第1 項、第224 條規定參照）。且
      報關業者依報關業設置管理辦法第3 條規定，須備有專責
      報關人員，係海關對於報關業者所為之行政管理，尚難謂
      經許可設立之報關業者所為之申報行為，皆無疏失可言。
      原告主張，核不足採。
四、被告所為追繳進口稅費及罰鍰之處分，並無違誤：
    (一)承上所述，被告以原告涉有虛報進口貨物品質（廠牌）與
      規格之違章行為，另依驗估處查價結果，涉嫌低報完稅價
      格致有偷漏進口稅費情事，乃將系爭來貨改按CIF
      USD1,000/CTN核估。又原告前於海關緝私條例處分（被告
      93年7 月1 日93 年 第00000000號處分書，就原告虛報貨
      物名稱、產地，偷漏關稅之違章行為，追徵所漏進口稅費
      並處以罰鍰）確定後，5 年內再犯本條例同一規定之行為
      ，依法加重罰鍰二分之一，被告乃依海關緝私條例第37條
      第1 項及第45條規定，按所漏關稅額處3 倍之罰鍰計
      170,247 元，另依同條例第44條、營業稅法第51條及貿易
      法第21條第1 項、第2 項規定追徵進口稅費計465,249 元
      （包括進口稅288,945 元、營業稅174,972 元、推廣貿易
      服務費1,332 元），並依營業稅法第51條第7 款規定，按
      所漏營業稅額處2 倍之罰鍰計68,700元，並無違誤。
    (二)原告復引據高雄高等行政法院90年度訴字第489 號判決，
      主張參酌私運貨物進口之規定，有關虛報進口貨物之處罰
      ，應以故意為歸責要件云云。惟按「違反行政法上義務之
      行為非出於故意或過失者，不予處罰。」，行政罰法第7
      條第1 項定有明文；故違反行政法上義務行為之處罰，係
      以故意或過失為歸責要件。本件原告委由報關公司以其名
      義辦理報關手續，對於報關公司因報關疏失而有虛報進口
      貨物品質（廠牌）與規格，及低報完稅價格，致漏進口稅
      費等，其違章行為依法應由原告負責，已如前述。原告雖
      引據高雄高等行政法院90年度訴字第489 號判決，主張參
      酌私運貨物進口之規定云云。惟查，本件原告所為，係有
      虛報進口貨物等違章情事，與私運貨物進口之規定無涉，
      且所引前開判決，核屬個案判決，亦非判例，對於本件尚
      不生拘束之效力。原告上開主張，亦不足採。
五、從而，本件被告以原告涉有虛報進口貨物品質（廠牌）與規
    格，及低報完稅價格，致漏進口稅費等違章行為，而為追徵
    稅費及罰鍰之處分，於法並無違誤。復查及訴願決定遞予維
    持，亦無不合。原告徒執前詞，訴請撤銷，為無理由，應予
    駁回。
據上論結，本件原告之訴為無理由，依行政訴訟法第98條第1 項
前段，判決如主文。
中    華    民    國    97    年     7    月   10     日
                   臺北高等行政法院第五庭
                             審判長法  官  張瓊文
                                   法  官  胡方新
                                   法  官  蕭忠仁
上為正本係照原本作成。
如不服本判決，應於送達後20日內，向本院提出上訴狀並表明上
訴理由，如於本判決宣示後送達前提起上訴者，應於判決送達後
20日內補提上訴理由書（須按他造人數附繕本）。
中    華    民    國    97    年     7    月   10     日
                                   書記官  蕭純純


司法院資訊處製作；財團法人民間司法改革基金會備份。
